最高法院刑事判決　　　　　　　　　　　　　　　　八十八年度台上字第七九三號
　　上　訴　人　甲○○
右上訴人因盜匪案件，不服台灣高等法院高雄分院中華民國八十七年十一月十九日第
二審判決（八十七年度上訴字第一六五六號，起訴案號：台灣高雄地方法院檢察署八
十六年度偵字第二三九三二號），提起上訴，本院判決如左：
    主  文
上訴駁回。
    理  由
按刑事訴訟法第三百七十七條規定：上訴於第三審法院，非以判決違背法令為理由，
不得為之。是提起第三審上訴，應以原判決違背法令為理由，係屬法定要件。且必須
依據卷內資料為具體之指摘，並足據以辨認原判決已具備違背法令之形式，始屬相當
。本件原判決認定上訴人甲○○於民國八十六年十月三日下午三時許，至高雄市○○
○路三三號被害人鄭鳳櫻經營之憶琳精品店，購買衣物飾品共新台幣（下同）五萬元
，準備結帳之際，被害人臨時接到廠商將來收貨款之電話，遂央請上訴人代為看店，
至附近銀行提款十萬元返店，將款放入抽屜後，為上訴人結算。惟上訴人刷卡結果，
二度出現拒絕收卡之訊號，被害人乃將電話借由上訴人與銀行洽談。詎上訴人得知銀
行不同意收卡之結論時，竟萌生意圖為自己不法所有，故意殺人劫財之犯意，趁被害
人彎腰下去拿過卡機未防備之際，取出其所隨身帶於皮包內之水果刀一把，朝被害
人之胸部、臉部、頸部、背部等部位，猛刺十餘刀，致被害人左胸、左臂、背部、頸
部、右手掌等多處刺傷，而不能抗拒，上訴人即彎腰拉被害人甫放入十萬元之抽屜欲
劫取，未料該抽屜有自動上鎖設施致未得逞，又見被害人負傷手猛按警報器，直踩
警鈴，始匆促逃逸，未及帶走中國信託商業銀行信用卡，嗣為警循線在其高雄市○○
路二十一之二十六號二樓房間查獲並起出行兇水果刀一把、血衣一件等物，而被害人
經保全人員趕至送醫急救，倖免於死等事實，因而認上訴人所為，係犯懲治盜匪條例
第二條第一項第六款、第二項之強劫而故意殺人未遂罪，已詳其所憑之證據及認定
之理由。而以上訴人所辯其因當日無刷卡結帳，向被害人要求賒帳，被害人罵伊誤
時間，沒錢還買那麼多東西，伊聽到刀子聲，有人要害伊，伊才拿刀出來自衛，沒有
拉抽屜要搶錢等語，如何純屬卸責之詞，不足採信，亦於理由內詳予指駁及說明。復
明上訴人雖事後經鑑定為精神耗弱之人，但不意謂其犯罪時無殺人劫財之意識，達
心神喪失之程度綦詳，所為論斷，並有卷存證據資料可稽，從形式上觀察，並無違背
法令之情形存在。上訴意旨略稱：被害人當天外出提款係上訴人主動提出，被害人於
一審時，尚企圖掩飾而予否認，法院未調查實情，即予採信，過於率斷。上訴人在警
訊並未說明強拉抽屜，搜括財物等語，上訴人雖有提出案發日提款之交易查詢表及綜
合存款存摺，但僅能證明其當日有提款記錄，不能證明為案發當時所提領。雖然被害
人有告訴上訴人要去領錢，但上訴人沒看到被害人拿錢入店內，不能以此認上訴人強
劫而故意殺人。又上訴人因無法刷卡付帳，欲賒帳引起被害人不悅惡言相向，上訴人
一時受不了刺激，情緒失控，才持水果刀誤傷被害人，徵諸上訴人行為時之精神狀態
，經高雄市凱旋醫院精神鑑定結果已達「精神耗弱」之程度自明，且與被害人夙無仇
怨，無僅因言語衝突即欲致被害人於死之理，原審未審酌上訴人當時之精神狀態，而
認有殺人之故意，實過於率斷。原審認定事實，斟酌證據諸多違法等語。惟查證據之
取捨及事實之認定，乃事實審法院職權之行使，苟與經驗法則及論理法則無違，即不
容任意指為違法。原判決對於上訴人如何起意動手殺被害人強劫之原因，何以未得逞
之情形，如何欲置被害人於死地之殺意甚堅，及對於案發當日有領款之事實，何以在
一、二審之供述不相一致，均於理由內闡述綦詳，所為之論述核與經驗法則及論理法
則無違。上訴意旨徒以自己之說詞，就原審採證認事之職權行使，及已明白論斷之事
項，重為事實上之爭執，並未依據卷內資料為具體之指摘，而所指摘之事項，並不足
據以辨認原判決已具備違背法令之形式，是其上訴應認為違背法律上之程式，予以駁
回。
據上論結，應依刑事訴訟法第三百九十五條前段，判決如主文。
中      華      民      國    八十八    年      二      月    二十五    日
                              最高法院刑事第二庭
                                  審判長法官  蔡  詩  文
                                        法官  莊  登  照
                                        法官  洪  明  輝
                                        法官  蔡  清  遊
                                        法官  劉  敬  一
      右正本證明與原本無異
                                              書  記  官
中      華      民      國    八十八    年      三      月      三      日
